【裁判字號】    90,交上易,587
【裁判日期】    900524
【裁判案由】    過失致死
【裁判全文】
臺灣高等法院臺南分院刑事判決         九十年度交上易字第五八七號        Ｃ
      上  訴  人
      即  被  告  乙  ○  ○
右上訴人因過失致死案件，不服中華民國九十年二月廿三日臺灣嘉義地方法院八十九
年度交易字第三五八號第一審判決（起訴案號：臺灣嘉義地方法院檢察署八十九年度
偵字第六五四○號），提起上訴，本院判決如左：
      主      文
上訴駁回。
乙○○緩刑貳年。
      事      實
一、乙○○於民國（下同）八十九年九月九日上午八時卅分許，駕駛翁良朝所有ＲＱ
    －八八七五號小貨車，附載翁良朝、泰籍勞工奔灘、阿倫三人，自嘉義縣番路鄉
    草山村二鄰卅五號翁良朝住處出發，前往採收翁良朝所種植之竹筍，途經該鄰產
    業道路，乙○○應注意車前狀況，隨時採取必要安全措施，且汽車行經彎道、坡
    路之際，應減速慢行，作隨時停車之準備。而當時天氣晴朗，視距良好，無不能
    注意情事，竟疏未注意該處係下坡，路面不平，致車子上下跳動，於該路段轉彎
    處，煞停不及，使小貨車失控打滑摔落山坡，致翁良朝受有頭部骨折、腦出血、
    多重外傷等傷。嗣經路人王富民發現報案，經送嘉義市聖馬爾定醫院急救不治，
    於八十九年九月九日上午九時三十分許死亡。
二、案經臺灣嘉義地方法院檢察署檢察官自動檢舉偵查起訴。
      理      由
一、訊據上訴人即被告乙○○供承於右開時地駕駛小貨車肇事，致被害人翁良朝死亡
    之事實。惟矢口否認有何過失犯行，辯稱：伊當時有注意車子狀況，但當地山路
    狹窄又遇急彎，且煞車不靈敏，伊已極力煞車及閃避，仍失控肇事；伊開車前曾
    向車主翁良朝詢問該車煞車狀況，翁良朝告訴伊，煞車良好云云。
二、查被告於右揭時地因駕車肇事，致被害人翁良朝死亡等情，業經被害人翁良朝之
    妻甲○○○於警偵訊指訴明確，核與現場目擊證人泰勞「奔灘」、「阿倫」及證
    人王富民於偵查中證述情節相符（詳相驗卷卅六、卅七頁、五至六頁）。被害人
    翁良朝確因本件車禍造成頭部骨折、顱內出血、多重外傷致死，亦經台灣嘉義地
    方法院檢察署檢察官督同檢驗員相驗屬實，製有勘驗筆錄、相驗屍體證明書、驗
    斷書各一份在卷可稽。
三、按駕駛人行車前應注意方向盤、煞車、輪胎、燈光、雨刮、喇叭、後照鏡等須詳
    細檢查確實有效，道路交通安全規則第八十九條第一項第一款定有明文，核其規
    定旨在，對汽車駕駛人課予行車前應檢查車輛重要設備之義務，以防免車輛行進
    間，因重要設備瑕疵或故障，致生交通事故，而危害其他參與交通者生命身體之
    安全。此外汽車行駛時，駕駛人應注意車前狀況，隨時採取必要之安全措施；汽
    車行經彎道、坡路、狹路之際，應減速慢行，作隨時停車之準備，道路交通安全
    規則第八十九條第一項第一款、第九十四條第三項、第九十三條第一項第四款亦
    定有明文，亦為保護交通往來人車之安全，而對駕駛人課予之注意義務。次按汽
    車煞車機件，為車上重要部分，是否靈敏，有無損壞，均與行車安全極有關係，
    如不先予檢查，則因煞車失靈肇事致人死傷，自應負過失之責（最高法院廿八年
    滬上字第一八○號判例意旨參照）。
四、依卷附現場勘驗照片觀之，本件車禍係發生於柏油路面之下坡彎路，被告所駕小
    貨車衝入路旁檳榔園，由山坡滑落至另一路面，且該路段路面略有顛簸崎嶇狀況
    ；而本件車禍發生於八十九年九月九日上午八時三十分，當時天氣晴朗，視距良
    好，無不能注意情事。且被告於事發前一星期，亦曾駕駛該肇事小貨車，搭載被
    害人與泰勞行經相同路徑，當時路面亦同有下坡彎道及顛簸不平情況，業據被告
    於原審供承（詳原審卷十六至十八頁），是被告對肇事當日其要行進路況顯已有
    所知悉。再據被告於原審供稱：肇事小貨車登記為被害人翁良朝所有，但實際上
    是翁朝良兒子在使用，伊認為翁朝良對小貨車況不了解；伊領有駕照，開車前問
    過被害人翁朝良該車煞車狀況，經其告知煞車良好，故伊當時雖有發動車子，卻
    未試踩煞車等語（詳原審卷八、十六頁）。依此被告既領有駕照，當知駕駛人應
    依交通安全規則於行車前應詳細檢查煞車確實有效。被告於駕駛肇事小貨車前竟
    聽信對車況並不了解之被害人翁良朝片面之言，而未再檢查肇事小貨車煞車是否
    確實有效，即貿然駕駛肇事小貨車。且被告肇事前已知悉肇事路段路況有急彎，
    路面略有顛簸，更應預見如煞車不靈，對全車人員生命身體極可能造成嚴重危害
    。果於上開路段，因煞車不靈而滑落山坡，致被害人翁良朝傷重死亡。參諸前述
    交通安全規則之規定，被告顯有疏於行車前注意檢查煞車狀況，及行經彎道、坡
    路應減速慢行之過失。
五、另被告於本院供承伊當時車速四十公里（詳本院卷十九頁）。依前所述，被告對
    行進路況已有所知悉，又無不能注意情事，竟於行前未檢查所駕駛車輛剎車是否
    確實有效，且於行經狹窄坡路，疏未注意遇有彎路，應儘早減速慢行，猶以時速
    四十公里車速行進，終致行至肇事路段，煞車不及，車輛失控，翻落山坡，致被
    害人翁朝良死亡，被告駕車行為，顯有過失。是本件車禍係因被告開車前未先詳
    為檢查所駕駛車輛剎車是否確實有效，及未注意於行經下坡路段，及彎道、坡路
    時，應減速慢行，致剎車不及所造成，堪以認定。被告所辯其於駕駛前已注意小
    貨車車況，為卸責之詞，不足採信。綜上所述，被告過失駕車肇事行為，與被害
    人之死亡結果，顯具有相當因果關係。本件被告過失致死犯行，事證明確，堪以
    認定。
六、核被告所為，係犯刑法第二百七十六條第一項過失致死罪。
七、原審以被告過失致死犯行，罪證明確，因予適用刑法第二百七十六條第一項，罰
    金罰鍰提高標準條例第一條前段規定，並審酌被告素行、犯罪所生危害、過失程
    度及犯後態度等一切情狀，量處有期徒刑七月，以資懲儆。本院經核原判決認事
    用法，尚無違誤，量刑亦稱允當。上訴人上訴意旨，否認犯罪，並指摘原判決量
    刑過重，為無理由，應予駁回。惟被告已於本院審理中與被害人家屬達成和解，
    有台灣嘉義地方法院民事庭和解筆錄一份在卷可稽（詳本院廿二頁），且被告前
    未受有期徒刑以上刑之宣告，有台灣高等法院被告全國前案紀錄表一份在卷可按
    ，其因一時疏忽，致罹刑章，然經此教訓後，應知警惕，信無再犯之虞。本院因
    認被告所受宣告之刑，以暫不執行為當，爰依法諭知緩刑二年，用啟自新。
據上論斷，應依刑事訴訟法第三百六十八條，刑法第七十四條第一款，判決如主文。
本案經檢察官羅清溪到庭執行職務。
中    華    民    國      九十      年      五      月      二十四      日
                                  臺灣高等法院臺南分院刑事第五庭
                                      審判長法官  茆    臺    雲
                                            法官  蔡    長    林
                                            法官  董    武    全
右正本證明與原本無異。
不得上訴。
                                      法院書記官  黃    全    忠
中    華    民    國      九十      年      五      月     三十一       日
附錄法條：
刑法第二百七十六條第一項：因過失致人於死者，處二年以下有期徒刑、拘役或二千
                          元以下罰金。


司法院資訊處製作；財團法人民間司法改革基金會備份。
